臺灣彰化地方法院刑事判決　　　　　　　　　　　　　九十一年度訴字第二七一號
　　公　訴　人　臺灣彰化地方法院檢察署檢察官
　　被　　　告　甲○○
右列被告因違反毒品危害防制條例案件，經檢察官提起公訴（九十一年度毒偵字第七
一、二六四號），本院判決如左：
    主  文
甲○○施用第一級毒品，累犯，處有期徒刑壹年貳月；又連續施用第二級毒品，累犯
，處有期徒刑拾壹月；應執行有期徒刑壹年拾壹月。
    事  實
一、甲○○前於民國八十五、八十六年間，先後因違反麻醉藥品管理條例案件，經本
    院分別判處有期徒刑三月、六月，並均諭知易科罰金之折算標準確定，嗣二案經
    本院裁定應執行有期徒刑七月，並諭知易科罰金之折算標準確定，於八十六年十
    月十七日發監執行完畢（構成累犯；第一案判處有期徒刑三月部分，於定應執行
    刑前已易科罰金執行完畢）。又因施用毒品案件，經本院依職權裁定送觀察、勒
    戒後，認無繼續施用毒品之傾向，由本院於八十七年七月六日以八十七年度易字
    第八○六號判決免刑，並於同年八月三十一日確定。復因施用毒品案件，經依本
    院裁定送觀察、勒戒後，認有繼續施用毒品傾向，再依本院裁定送強制戒治，嗣
    經本院裁定停止戒治付保護管束期滿未經撤銷，視為強制戒治期滿，刑事部分並
    由臺灣彰化地方法院檢察署檢察官提起公訴，經本院以八十七年度易字第一七九
    九號判處有期徒刑九月確定，並與八十七年間所犯另案竊盜罪經本院判處有期徒
    刑五月確定部分，定應執行有期徒刑一年確定，於八十九年七月二十五日執行完
    畢（亦構成累犯）。再因施用毒品案件，經依本院裁定送強制戒治，刑事部分另
    由上開檢察署檢察官提起公訴，經本院以九十年度訴字第七七六號判處有期徒刑
    一年八月確定，尚未執行，嗣強制戒治部分經本院以九十年度毒聲字第三八○一
    號裁定停止戒治，所餘期間並宣付保護管束（自九十年十月三十一日起至九十一
    年五月三日止）。詎甲○○仍不知悔改，竟於保護管束期間即九十一年一月十一
    日經上開檢察署觀護人室採尿送驗前三日內之某時點，在某不詳地點，以不詳之
    方式施用第一級毒品海洛因一次。另基於概括之犯意，自九十年十二月十七日或
    十八日某時起，至九十一年一月十一日前十日即九十一年一月一日某時止，在彰
    化縣埔心鄉○○村○○路二四九號住處房間內，以將第二級毒品甲基安非他命置
    於玻璃球內燒烤生煙後吸食之方式，連續施用第二級毒品甲基安非他命多次，平
    均約每一、二日施用一次；又基於上開施用第二級毒品之同一概括犯意，於九十
    一年一月十一日經上開檢察署觀護人室採尿送驗前四日內之某時點，在某不詳地
    點，以不詳之方式施用第二級毒品甲基安非他命一次。嗣先後於九十年十二月二
    十五日、九十一年一月十一日，經上開檢察署觀護人室依規定採其尿液送驗結果
    ，均呈甲基安非他命陽性反應，其中九十一年一月十一日所採集之尿液送驗結果
    另呈嗎啡陽性反應，始獲悉上情。
二、案經臺灣彰化地方法院檢察署檢察官自動檢舉偵查起訴。
    理  由
一、訊據被告甲○○坦承自九十年十二月十七日或十八日某時起，至九十一年一月十
    一日前十日即九十一年一月一日某時止，在上址住處房間內，以將第二級毒品甲
    基安非他命置於玻璃球內燒烤生煙後吸食之方式，連續施用第二級毒品甲基安非
    他命多次，平均約每一、二日施用一次等事實不諱，且被告於九十年十二月二十
    五日經上開檢察署觀護人室採尿送驗結果，確呈甲基安非他命陽性反應，有受保
    護管束人尿液檢體監管紀錄表、詮昕科技股份有限公司濫用藥物尿液檢驗報告各
    一份在卷可稽。是被告此部分之自白與事實相符，堪可採信。另訊據被告矢口否
    認分別於九十一年一月十一日經上開檢察署觀護人室採尿送驗前三日或前四日內
    之某時點，在某不詳地點，各施用第一級毒品及第二級毒品一次之犯行，辯稱：
    伊並未施用海洛因，且於九十一年一月十一日採尿前四日內亦未施用甲基安非他
    命，可能係伊友人在施用，伊在旁邊不慎吸到云云。惟查被告於九十一年一月十
    一日經上開檢察署觀護人室採尿送驗結果，確分別呈甲基安非他命及嗎啡（海洛
    因施用入人體，經代謝作用可分解成嗎啡，故海洛因在進入人體後，均以嗎啡形
    態排於尿液中）陽性反應，且濃度分別高達八九九○ｎｇ／ｍｌ及大於二○○○
    ○ｎｇ／ｍｌ，此有受保護管束人尿液檢體監管紀錄表、詮昕科技股份有限公司
    濫用藥物尿液檢驗報告各一份附卷可憑。按海洛因係嗎啡經化學合成之半人工合
    成品，藥性倍於嗎啡，其經吸食或施打入人體，藉人體解毒系統之代謝作用而分
    解成藥性較低之嗎啡，故於施用海洛因之人尿液中可檢出嗎啡煙毒反應，而一般
    吸食或施打海洛因或嗎啡後，於尿中檢驗出煙毒反應時效，須視施打量多寡及個
    人代謝分泌狀況而定，一般於吸食或施打後之七十二小時內仍有微量排出，業經
    憲兵司令部於八十年五月七日以（八○）鑑驗字第一七四六號函釋甚明。又按一
    般施用甲基安非他命後，約百分之七十於二十四小時內自尿中排出，約百分之九
    十於九十六小時內自尿中排出，且甲基安非他命成分之檢出與其投與方式、投與
    量、個人體質、採尿時間與檢測儀器之精密度等諸多因素有關，惟依上述資料推
    斷，其推算施用時間距採尿時間最長可能不會超過四日，此有行政院衛生署藥物
    食品檢驗局八十一年二月八日（八一）藥檢壹字第一一五六號函影本在卷可憑，
    且一般服用甲基安非他命者，在體內經由代謝會轉變成安非他命，一部分則以原
    形排出，故正常情形下，施用甲基安非他命，經代謝後，尿液中可同時檢出甲基
    安非他命及安非他命，惟施用安非他命，尿液中只能檢出安非他命，無法檢出甲
    基安非他命。從而，被告於上開時間所採集之尿液送驗後，既分別呈甲基安非他
    命及嗎啡陽性反應，且其濃度分別高達八九九○ｎｇ／ｍｌ及大於二○○○○ｎ
    ｇ／ｍｌ，已如前述，此絕非他人在旁施用毒品，被告因不慎吸到其氣體所可導
    致，足徵被告於上開時間採尿送驗前三日內或四日內之某時點，確有各施用第一
    級毒品海洛因及第二級毒品甲基安非他命一次之事實至為灼然。被告空言否認上
    情，僅係事後卸責之詞，不足採信。再查被告因施用毒品案件，經本院依職權裁
    定送觀察、勒戒後，認無繼續施用毒品之傾向，由本院於八十七年七月六日以八
    十七年度易字第八○六號判決免刑，並於同年八月三十一日確定，復因施用毒品
    案件，經依本院裁定送觀察、勒戒後，認有繼續施用毒品傾向，又依本院裁定送
    強制戒治，嗣經本院裁定停止戒治付保護管束期滿未經撤銷，視為強制戒治期滿
    ，刑事部分並由上開檢察署檢察官提起公訴，經本院判處有期徒刑九月確定，又
    因施用毒品案件，經依本院裁定送強制戒治，刑事部分另由上開檢察署檢察官提
    起公訴，經本院以九十年度訴字第七七六號判處有期徒刑一年八月確定，尚未執
    行，嗣強制戒治部分經本院裁定停止戒治，所餘期間並宣付保護管束（自九十年
    十月三十一日起至九十一年五月三日止）等情，亦有本院八十七年度易字第八○
    六號、九十年度訴字第七七六號刑事判決各一份及上開檢察署保護管束指揮書、
    刑案資料查註紀錄表、臺灣高等法院被告全國前案紀錄表在卷為據。綜上所述，
    本件事證明確，被告犯行足堪認定，應依法論科。
二、查海洛因、甲基安非他命分別係毒品危害防制條例第二條第二項第一款、第二款
    所定之第一級毒品、第二級毒品，是核被告所為，係犯毒品危害防制條例第十條
    第一項之施用第一級毒品及同條第二項之施用第二級毒品罪。公訴人雖僅就被告
    先後於九十年十二月二十五日、九十一年一月十一日經上開檢察署觀護人室採尿
    送驗前四日內之某時點，在某不詳地點，各施用第二級毒品一次之犯行提起公訴
    ，未論及被告其餘多次施用第二級毒品之犯行，然檢察官就犯罪事實一部起訴者
    ，其效力及於全部，本件上開其餘多次施用第二級毒品犯行與公訴人起訴經論罪
    部分之犯罪事實具有連續犯之裁判上一罪關係，應為起訴效力所及，本院自應併
    予審究。被告供施用而持有第一級毒品、第二級毒品之低度行為，應為施用第一
    級毒品、第二級毒品之高度行為所吸收，均不另論罪。被告先後多次施用第二級
    毒品犯行，時間緊接，所犯基本構成要件相同，顯係基於概括之犯意反覆為之，
為連續犯，應依刑法第五十六之規定，以一罪論，並加重其刑。又被告所犯上開
    二罪間，犯意各別，行為互殊，應分論併罰。查被告前於八十五、八十六年間，
    先後因違反麻醉藥品管理條例案件，經本院分別判處有期徒刑三月、六月，並均
    諭知易科罰金之折算標準確定，嗣二案經本院裁定應執行有期徒刑七月，並諭知
    易科罰金之折算標準確定，於八十六年十月十七日發監執行完畢，有上開檢察署
    刑案資料查註紀錄表、臺灣高等法院被告全國前案紀錄表可參，其於受有期徒刑
    之執行完畢後，五年以內再犯有期徒刑以上之上開二罪，均為累犯，應依刑法第
    四十七條之規定，加重其刑或遞加重其刑（施用第二級毒品部分）。爰審酌被告
    之品行、犯罪之動機、目的，施用毒品係自戕身心，且前業因多次施用毒品，分
    別經多次送觀察、勒戒、強制戒治，並判處徒刑後，猶不知悔改，竟又於停止戒
    治付保護管束中再度施用毒品，顯乏禁絕毒害之決心，及其施用毒品次數暨其犯
    後坦承部分犯行等一切情狀，分別量處如主文所示之刑，並定其應執行刑，以示
    懲儆。
據上論斷，應依刑事訴訟法第二百九十九條第一項前段，毒品危害防制條例第十條第
一項、第二項，刑法第十一條前段、第五十六條、第四十七條、第五十一條第五款，
判決如主文。
本案經檢察官陳燕瑩到庭執行職務。
中      華      民      國    九十一    年      四      月     三十     日
                                臺灣彰化地方法院刑事第三庭
                                    法      官  陳  連  發
右正本證明與原本無異。
如不服本判決，應於判決送達後十日內向本院提出上訴狀( 須附繕本 )。
                                    法院書記官  張  木  松
中      華      民      國    九十一    年      五      月     二      日
毒品危害防制條例第十條第一項、第二項。
施用第一級毒品者，處六月以上五年以下有期徒刑。
施用第二級毒品者，處三年以下有期徒刑。
